臺灣臺中地方法院刑事判決　　　　　　　96年度易字第1060號
公　訴　人　臺灣臺中地方法院檢察署檢察官
被　　　告　乙○○
上列被告因詐欺案件，經檢察官提起公訴（九十六年度偵字第二
七二六號）及移送併案審理（九十六年度偵字第一一八六號），
本院合議庭裁定改依簡式審判程序審理後，判決如下：
    主    文
乙○○幫助共同意圖為自己不法之所有，以詐術使人將本人之物
交付，處有期徒刑陸月，如易科罰金，以新台幣壹仟元折算壹日
。
    犯罪事實
一、乙○○在可預見不詳年籍之人無故購買他人之帳戶及提款卡
    使用，乃俾利於迴避員警之查緝，其後可能將取得之帳戶供
    作遭詐欺取財之受害人匯款時指定帳戶之用，且其發生不違
    背本意之情形下，仍基於幫助某一不詳年籍之成年人與所屬
    詐欺集團成員共同向他人詐欺取財之不確定故意，於民國九
    十五年九月十八日某時，在臺中縣豐原市豐原體育館附近，
    將其於九十四年十二月二十六日向臺灣中小企業銀行豐原分
    行申設取得帳號00000000000號帳戶（下稱中小
    企銀帳戶）之存摺、印章及提款卡（含密碼）交予某一不詳
    年籍之成年人，而取得新台幣（下同）三千元之代價，其後
    再於同年九月底，依該等詐欺集團成員之要求，自行佯以其
    印鑑遺失為由，於同年十月二日至中小企銀辦理印鑑及密碼
    變更，再將變更之新密碼告知該等詐欺集團成員。嗣該名不
    詳年籍之成年人取得上開中小企銀帳戶、提款卡及經變更之
    密碼後，即與所屬詐欺集團成員共同基於意圖為自己不法所
    有之詐欺取財犯意，先於九十五年十月十九日上午十二時三
    十分許，撥打電話向甲○○佯稱：我是法院書記官，因調查
    一件詐欺集團案件發現有你的帳號，你須將你金融帳戶內之
    款項轉存至指定帳戶監管等語，並提供上開乙○○中小企銀
    帳戶帳號，致甲○○因此陷於錯誤，而於同日至臺北縣新莊
    市新莊西盛郵局，將所有一萬六千元之款項轉帳至乙○○上
    開帳戶；其後該詐欺集團成員再於九十五年十月十九日下午
    一時許，撥打電話向丙○○佯稱：我是臺北刑警大隊之人員
    ，你的資料遭人冒用，須將金融帳戶內之款項轉存至安全帳
    戶等語，並提供上開乙○○中小企銀帳戶帳號，致丙○○因
    此陷於錯誤，而於同日下午一時七分許，至高雄市○○區○○路郵局，將所有二萬四千元之款項轉帳至乙○○上開帳戶
    。嗣因丙○○、甲○○所有上開款項遭該詐欺集團成員提領
    一空，丙○○、甲○○發覺受騙而報警處理，經警查得前揭
    中小企銀帳戶係乙○○本人所申請，始循線獲悉上情。
二、案經臺中縣警察局豐原分局報請臺灣臺中地方法院檢察署檢
    察官偵查起訴及移送併案審理。
    理    由
一、訊據被告乙○○對於上開犯罪事實坦承不諱，並經被害人丙○○、甲○○分別於警詢中指述甚詳，且有臺灣中小企業銀
    行豐原分行函覆存戶即被告上開帳戶之提款交易明細表、開
    戶資料及往來明細、高雄市政府警察局三民第二分局受理詐
    騙帳戶通報警示及詐騙斷話簡便格式表、內政部警政署反詐
    騙案件紀錄表、被害人丙○○提出之中華郵政公司自動櫃員
    機儲戶交易明細表影本、偽造之「申請代理監管帳戶證明」
    、個人資料外洩授權止付聲明書、臺北縣政府警察局新莊分
    局受理各類案件紀錄表、受理詐騙帳戶通報警示及詐騙斷話
    簡便格式表、內政部警政署反詐騙案件紀錄表、被害人甲○○提出之郵政跨行匯款申請書、偽造之臺灣臺北地方法院檢
    察署刑事傳票等存卷足參，又按刑法上之故意，分直接故意
    （確定故意）與間接故意（不確定故意），「行為人對於構
    成犯罪之事實，明知並有意使其發生者」為直接故意；又「
    行為人對於構成犯罪之事實，預見其發生而其發生並不違背
    其本意者」為間接故意；而參以郵政儲金或銀行帳戶可供款
    項之存匯、提領，一般人均可輕易申請開設，並無任何資格
    條件之限制，如非洗錢、犯罪等不法目的或為掩飾自己真實
    身分，依常情並無捨棄自己申設帳戶而迂迴向他人收購帳戶
    使用之理，且近來詐騙被害人匯款之犯罪層出不窮，該等犯
    罪，多數均係利用人頭帳戶作為出入帳戶，已業經媒體廣為
    披載，則依被告係成年且智力成熟之人，堪見被告對前揭情
    事均知之甚詳，而其對於出售銀行帳戶及提款卡可能被用來
    作為詐欺取財等非法用途上，應有所預見，且不違背其本意
    。是以，被告猶仍提供其所有前揭帳戶予該等不詳年籍之成
    年人使用，應係容認及允許該等不詳年籍之成年人將所有前
    揭帳戶作為詐欺取財之匯款帳戶使用。再按刑法上之幫助犯
    ，係指以幫助之意思，對於正犯資以助力，而未參與實施犯
    罪之行為者而言；查本件被告將其所有之中小企銀帳戶提供
    予該等不詳年籍之成年人作為遭詐欺取財之受害人匯款指定
    之帳戶，乃係基於幫助他人詐欺取財之犯意，而被告提供前
    揭帳戶之行為，復屬詐欺取財構成要件以外之行為，則被告
    自屬以幫助之意思，參與詐欺取財構成要件以外之行為，應
    以詐欺取財之幫助犯論。綜上，足見被告上開自白，核與事
    實相符。本案事證明確，被告之犯行，堪予認定。
二、核被告所為，係犯刑法第三十條第一項、第三百三十九條第
    一項之幫助詐欺取財罪。被告幫助該等不詳年籍之成年人共
    同犯罪，為幫助犯，依刑法第三十條第二項之規定，按正犯
    之刑減輕之。至檢察官移送併案審理（九十六年度偵字第一
    一八六號）即被告幫助詐欺集團成員向被害人甲○○詐欺取
    財部分之犯行，固未據檢察官提起公訴；然此部分之犯罪事
    實與已起訴經論罪部分既為實質上一罪關係，自為起訴效力
    所及，本院當應併予審究，附此說明。爰審酌被告不思以正
    當工作賺取所需，竟貪圖利益，隨意販售其所有上開銀行帳
    戶供他人非法使用，將助長社會犯罪風氣，可能導致真正犯
    罪者逍遙法外，其行為殊屬不當，惟念及被告本身並未實際
    參與本件詐欺取財之犯行，責難性較小，及被告於警、偵訊
    時均矢口否認犯行，迨至本院審理時始供認犯罪之犯罪後態
    度等一切情狀，量處如主文所示之刑，並諭知易科罰金之折
    算標準。
據上論斷，應依刑事訴訟法第二百七十三條之一第一項、第二百
九十九條第一項前段，刑法第三十條第一項、第二項、第三百三
十九條第一項、第四十一條第一項前段，刑法施行法第一條之一
，判決如主文。
中　　華　　民　　國　　96　　年　　3 　　月　　30　　日
                  刑事第四庭    法　官　許惠瑜
以上正本證明與原本無異。
如不服本判決，應於判決送達後十日內向本院提出上訴狀，上訴
於臺灣高等法院臺中分院( 須附繕本 )。
                                書記官  陳佳君
中　　華　　民　　國　　96　　年　　3 　　月　　30　　日
附錄論罪科刑法條
刑法第三百三十九條第一項
意圖為自己或第三人不法之所有，以詐術使人將本人或第三人之
物交付者，處5年以下有期徒刑、拘役或科或併科1千元以下罰金
。
